臺灣高雄地方法院民事判決　九十一年度重訴字第六八八號
　　原　　　告　合作金庫銀行股份有限公司
　　法定代理人　丙○○
　　訴訟代理人　乙○○
　　　　　　　　洪鴻榮
　　被　　　告　丁○○
　　　　　　　　甲○○
右當事人間請求清償借款事件，本院判決如左：
    主    文
被告應連帶給付原告新台幣玖佰捌拾捌萬陸仟貳佰貳拾元，及如附表所示之利息、
違約金。
訴訟費用由被告連帶負擔。
    事    實
甲、原告方面：
一、聲明：如主文所示。
二、陳述：訴外人何素盆以被告丁○○、甲○○為連帶保證人，於民國八十八年五月
    七日向原告借款三筆，借款金額分別為新台幣(1)二百萬元、(2)三百五十二萬元、
    (3)一千二百四十九萬元，並立有借據三紙，約定借款期限二十年，自八十八年五
    月七日起至一百零八年五月七日止，分二百四十期按月平均攤還本息，借款利率
    分別按週年利率(1)百年之五點六五、(2)百分之十點一○五、(3)十點一○五計算。
    且如未按期給付，即喪失期限利益，全部債務視為到期。如逾期清償在六個月以
    內者，按上開利率百分之十，超過六個月者，按上開利率百分之二十計付違約金
    。詎訴外人何素盆僅繳分別繳納至(1)八十九年十月七日、(2)八十九年十二月七日
    、(3)八十九年十月七日止，均未再繼續繳納，依上揭約定，訴外人何素盆已喪失
    期限利益，應即清償本件借款本息，嗣經原告聲請拍賣抵押物後獲得部分清償後
    ，尚積欠原告九百八十八萬六千二百二十三元，及如附表所示之利息、違約金迄
    未清償，而被告丁○○、甲○○為訴外人何素盆本件借款之連帶保證人，自應就
    本件借款與訴外人何素盆負連帶清償責任，為此依連帶保證契約提起本件訴訟。
三、證據：提出借據三份、強制執行金額計算書分配表、基本放款利率變動表、借戶
    全部資料查詢單各一份為證。
乙、被告方面：
壹、被告甲○○方面：
    一、訴之聲明：原告之訴駁回。
    二、陳述：確實有為保證人，並知道簽名是要作保證，但要求看借據上的金額明
        細時，承辦人員不願意給我們看，故不知保證的借款金額多少。
貳、被告丁○○方面：
　　一、訴之聲明：原告之訴駁回。
　　二、陳述：當時我是訴外人何素盆之員工，老闆要求我去簽名作保，我有向銀行
　　　　承辦人員表示，我不太願意簽名，以後也沒有錢還。我簽名時我知道是要做
　　　　保證人，但不知道連帶保證人的法律責任。
    理　　由
一、按當事人得合意定第一審管轄法院，但以關於由一定法律關係而生之訴訟為限，
    前項合意，應以文書為之，民事訴訟法第二十四條定有明文。依兩造所簽訂定之
    貸款契約第十一條約定，立約人對貴庫所負之各宗債務，合意以高雄地方法院為
    第一審管轄法院。是原告向兩造合意所定第一審管轄法院之本院提起本件訴訟，
    核與首揭規定，尚無不合，本院就本件自有管轄權，合先敘明。
二、原告主張：訴外人何素盆以被告丁○○、甲○○為連帶保證人，於民國八十八年
    五月七日向原告共借款三筆，借款金額分別為二百萬元、二百五十二萬元、一千
    二百四十九萬元，共計一千八百零一萬元，約定按月平均攤還本息。詎訴外人何
    素盆僅分別繳納至八十九年十月十七日、八十九年十二月七日、八十九年十月七
    日止之利息，即未再繼續繳納，依兩造約定已喪失期限利益，應即清償本件借款
    本息，經原告聲請強制執行拍賣抵押物後，訴外人何素盆尚積欠原告九百八十八
    萬六千二百二十三元，及如附表所示之利息、違約金迄未清償，而被告丁○○、
    甲○○為訴外人何素盆本件借款之連帶保證人，自應就本件借款負連帶清償責任
    ，為此依連帶保證契約提起本件訴訟等語。被告丁○○則以我不知道連帶保證人
    之法律責任等語資為抗辯；被告甲○○則以不知道保證之借款金額，且要求銀行
    承辦人員給她看借據上的金額明細，銀行承辦人員不願意給我們看等語置辯。
三、本件原告主張訴外人何素盆以被告丁○○、甲○○為連帶保證人，於民國八十八
    年五月七日向原告借款三筆，借款金額分別為新台幣(1)二百萬元、(2)三百五十二
    萬元、(3)一千二百四十九萬元，共計一千八百零一萬元，並立有借據三紙，約定
    借款期限二十年，自八十八年五月七日起至一百零八年五月七日止，分二百四十
    期按月平均攤還本息，借款利率分別按週年利率(1)百年之五點六五、(2)百分之十
    點一○五、(3)十點一○五計算。且如未按期給付，即喪失期限利益，全部債務視
    為到期。如逾期清償在六個月以內者，按上開利率百分之十，超過六個月者，按
    上開利率百分之二十計付違約金。詎訴外人何素盆僅繳分別繳至(1)八十九年十月
    七日、(2)八十九年十二月七日、(3)八十九年十月七日止，均未再繼續繳納，依上
    揭約定，訴外人何素盆已喪失期限利益，應即清償本件借款本息，嗣經原告聲請
    拍賣抵押物後獲得部分受償後，尚積欠原告九百八十八萬六千二百二十三元，及
    如附表所示之利息、違約金迄未清償等情，業據原告提出與所述相符之借據三份
    、強制執行金額計算書分配表、基本利率變動表、借戶全部資料查詢各一份為證
    ，且被告亦不爭執其確實有於借據上連帶保證人欄簽名，自堪信原告之主張為真
    實。
三、雖被告丁○○辯稱不知連帶保證人的法律責任為何等語。惟查：被告丁○○自承
    於簽名時他知道是要做保證人，與被告甲○○一起去辦理對保，該契約已看過二
    次，他最高學歷為專科畢業，並且看得懂「連帶保證人」五個字等語（見本院九
    十一年八月七日言詞辯論筆錄）。參以被告丁○○為專科畢業，且有多年之工作
    經驗，依其智識能力當知連帶保證人之意義，況且被告丁○○也自承他簽名時知
    道是要做保證人，且看得懂「連帶保證人」五個字等語，足認被告於簽名當時確
    實已知道是要為本件借款為連帶保證人而簽名，縱使他並不知道連帶保證人之法
    律責任，亦不影響他就本件借款為連帶保證人之意思表示，故被告丁○○所辯顯
    不足為有利於被告丁○○之認定。另被告甲○○辯稱不知道保證之借款金額，且
    要求銀行承辦人員給她看借據上的金額明細，銀行承辦人員不願意等語。惟查，
    被告丁○○自承五月六日，他與被告甲○○一起去辦理對保。於簽名時，他已經
    看到借據上之金額，且被告甲○○於簽名時亦有看過等語（見本院九十一年八月
    七日言詞辯論筆錄）；復參以該借據上借款金額之記載與被告甲○○簽名處係在
    同一張紙且在同一頁上，堪認被告甲○○於簽名時當可看到借據上之金額，再參
    以被告甲○○亦自承當時無人以強制力強迫她簽名等語，則被告甲○○所辯不知
    道保證之借款金額等語亦不足採信。則被告丁○○、甲○○為本件借款之連帶保
    證人，自應就本件借款負連帶保證人之責任。
四、按稱消費借貸者，謂當事人約定，一方移轉金錢或其他代替物之所有權於他方，
    而他方以種類、品質、數量相同之物返還之契約。借用人應於約定期限內，返還
    與借用物種類、品質、數量相同之物。遲延之債務，以支付金錢為標的者，債權
    人得請求依法定利率計算之遲延利息。但約定利率較高者，仍從其約定利率。當
    事人得約定債務人不履行債務時，應支付違約金。民法第四百七十四條、第四百
    七十八條、第二百三十三條第一項、第二百五十條第一項分別定有明文。又稱保
    證者，謂當事人約定，一方於他方之債務人不履行債務時，由其代負履行責任之
    契約。保證債務，除契約另有訂定外，包含主債務之利息、違約金、損害賠償及
    其他從屬於主債務之負擔，民法第七百三十九條、第七百四十條亦分別定有明文
    。本件被告丁○○、甲○○既為本件借款人何素盆之連帶保證人，當負有依約按
    期清償之義務，竟未依約按期清償，依兩造之前開約定，全部借款視為到期，並
    應給付約定之利息及違約金。從而，原告依連帶保證契約請求被告連帶給付借款
    九百八十八萬六千二百二十三元，及如附表所示之利息、違約金，為有理由，應
    予准許。
五、結論：本件原告之訴為有理由，依民事訴訟法第八十五條第二項，判決如主文。
中　　　華　　　民　　　國　　九十一　　年　　　八　　　月　　　二十一　日
                              臺灣高雄地方法院民事第二庭
~B審判長法　　　官　吳進寶
~B　　　法　　　官  甯　馨
~B　　　法　　　官　陳月雯
右為正本係照原本作成。
如對本判決上訴，須於判決送達後廿日內向本院提出上訴狀（須附繕本）。
中　　　華　　　民　　　國　　九十一　　年　　　八　　　月　　　二十一　日
~B　　　法院書記官　陳展榮
~FO
~32
附　表：
┌──┬──────────┬───────────┬─────┬───────────────────────────────┐
│編  │                    │                      │          │                                                              │
│    │債權本金（新台幣）  │　　利息計算期間      │週年利率  │    　　　　　　　　違約金計算期間及利率                      │
│號  │                    │    　（民國）        │　（％）  │                                                              │
├──┼──────────┼───────────┼─────┼───────────────────────────────┤
│    │                    │自九十一年四月二十四日│          │自九十一年四月二十四日起至清償日止，按上開利率百分之二十計算  │
│    │                    │起至清償日止          │          │。                                                            │
│    │一百九十一萬九千一百│                      │ 五點五○ │                                                              │
│ 一 │五十四元            │                      │          │                                                              │
│    │                    │                      │          │                                                              │
│    │                    │                      │          │                                                              │
├──┼──────────┼───────────┼─────┼───────────────────────────────┤
│    │                    │自九十一年四月二十四日│          │自九十一年四月二十四日起至清償日止，按上開利率百分之二十計算。│
│    │七百九十六萬七千零六│起至清償日止          │          │                                                              │
│    │九元                │                      │          │                                                              │
│ 二 │                    │                      │十點一二五│                                                              │
│    │                    │                      │          │                                                              │
│    │                    │                      │          │                                                              │
└──┴──────────┴───────────┴─────┴───────────────────────────────┘
